臺灣新竹地方法院行政訴訟判決
110年度交字第136號
原      告  彭杲中  
被      告  交通部公路總局新竹區監理所

代  表  人  吳季娟  
訴訟代理人  胡惠茹  
上列當事人間違反道路交通管理處罰條例事件，原告不服被告中
華民國110年6月18日竹監裁字第50-E00000000號裁決，提起行政
訴訟，本院判決如下：
    主  文
原告之訴駁回。
訴訟費用新臺幣參佰元由原告負擔。
    理  由
一、事實概要：
    原告所有之車號0000-00號自用小客車(下稱系爭車輛)，於
    民國(下同)110年4月1日6時33分許，行經新竹縣竹北市復興
    一街之劃有分向限制線路段(下稱系爭路段)時，駛入來車道
    ，經民眾提出行車紀錄器影像檢舉，嗣新竹縣政府警察局竹
    北分局(下稱舉發機關)員警認系爭車輛有「不依規定駛入來
    車道」之違規行為，依道路交通管理處罰條例(下稱道交條
    例)第45條第1項第3款規定對原告製單舉發，原告不服提出
    申訴，經被告於110年6月18日以竹監裁字第50-E00000000號
    裁決書(下稱原處分)，裁處原告罰鍰新臺幣(下同)900元，
    並記違規點數1點，原告不服，提起本件行政訴訟。
二、兩造聲明：
(一)原告：1.原處分撤銷。2.訴訟費用由被告負擔。
(二)被告：1.原告之訴駁回。2.訴訟費用由原告負擔。
三、兩造陳述：
(一)原告部分：
    那日大清早，家父家女如常到活動中心運動，返家途中，卻
    遇到惡意逼車還長嗚喇叭的人，那一輛車所拍的照片顯示，
    它本身根本整台車壓雙黃線而行，還惡人先告狀，試問年紀
    大的長輩面對後面的逼車，及右側有車道出入，能不避開危
    險嗎？右側的車道很陡峭，車子很容易衝出至車道上，會靠
    左行一點乃人之常情，避免車禍事故的發生，後車卻自己壓
    中線行駛，還要檢舉他人違規，實在不能接受，故請法官大
    人勿枉勿縱，若真有上述情形還不是解釋，請法官大人連同
    檢舉人一起受罰，以示公平，今日乃疫情期間，本不想到處
    人與人的接觸，因此不公義之事才堅持跑這一趟，無非想尋
    得合理的判決等語。  
(二)被告部分：
  1.本案經竹北分局於110年6月8日以竹縣北警交字第110360135
    1號函覆略以…三、本案經檢視舉發影片，旨揭車輛於竹北市
    復興一街行駛時，確有於劃有分向限制線之路段，違規駛入
    來車道內，已違反前揭相關規定，且影片中可見沿途車道上
    均未有障礙物，爰以不依規定駛入來車道舉發，並無違誤暨
    110年7月19日竹縣北警交字第1103601691號函覆略以…三、
    本案經查為民眾檢舉案件，違規日期為110年4月1日，檢舉
    日期為110年4月4日，已符合處罰條例第7-1條須於違規行為
    終了日七日內檢舉之規定，先予敘明。四、次查，本案經檢
    視檢舉影像，旨揭車輛於竹北市復興一路行駛時，確有於劃
    有分向限制線之路段，違規駛入來車之車道內，且影像中未
    見前方車道上有任何障礙物或車輛從路旁駛出，檢舉人之車
    輛亦未有驟然逼近或違規等情事，爰以不依規定駛入來車道
    舉發並無違誤。
  2.按前揭設置規則第165條規定「分向限制線，用以劃分路面
    成雙向車道，禁止車輛跨越行駛，並不得迴轉。」、「本標
    線為雙黃實線，線寬及間隔均為10公分。除交岔路口或允許
    車輛迴轉路段外，均整段劃設之。」；經查本案違規地點為
    劃設分向限制線之路段，此有採證影像可稽，應堪以認定。
    而按標誌、標線、號誌之設置目的，在於提供車輛駕駛人及
    行人有關道路路況之警告、禁制、指示等資訊，以便利行旅
    及促進交通安全，設置規則第2條定有明文，原告既於道路
    駕駛車輛，自應對道路上設置之所有標誌、號誌、標線加以
    注意，並確實遵守，以維自身及其他用路人之安全，而原告
    於劃設有分向限制線之路段駛入來車道，自已違反前揭規定
    。
  3.經檢視本案採證影像，行車紀錄器影像檔時間2021/04/01日
    06：33：44-06：33：55，可見原告車輛未依規定於本縣竹
    北市復興一路行駛時，左側輪胎持續跨越分向限制線駛入對
    向車道至影像結束。由檢舉影像畫面觀之，原告未依道路交
    通標線之指示，逕自駛入劃有分向限制線路段之復興一路來
    車道，已侵入對向車道甚明，影響交通往來之安全。再者，
    道路交通標線之設置，係主管機關基於整體交通考量所為之
    規劃，目的在於維護社會大眾使用道路之秩序，用以確保人
    車通行之安全，在非緊急避難之情況下，尚不得以任何時段
    、任何原因恣意枉顧交通標線之設置，徒憑個人意思自行認
    定之必要狀況使用道路，否則交通秩序必然無法維繫，人車
    生命安全將無從確保。據此，原告確有於上揭時、地在劃設
    分向限制線路段駛入來車道之違規行為無誤，本所認本案違
    規事實明確，仍應依法接受裁處。綜上，原告之訴為無理由
    ，陳請依法駁回原告之訴。
四、法院判斷：
(一)查事實概要欄所述之事實，除後列之爭點外，有舉發違反道
    交通管理事件通知單、原處分裁決書、汽車車籍查詢、駕駛
    人基本資料等件在卷可稽，且為兩造所不爭執，堪信為真實
    。從而，本件之爭點，即為原告是否有「不依規定駛入來車
    道」之違規行為？
(二)按「汽車在未劃設慢車道之雙向二車道行駛時，應依下列規
    定：一、均應在遵行車道內行駛。二、在劃有分向限制線之
    路段，不得駛入來車之車道內。」、「汽車駕駛人，爭道行
    駛有下列情形之一者，處600元以上1,800元以下罰鍰：三、
    不依規定駛入來車道。」、「汽車駕駛人有下列各款所列條
    款之一者，除依原條款處罰鍰外，並予記點：一、有…第45
    條…情形之一者，各記違規點數1點。」，道路交通安全規則
    第97條第1項第1款、第2款、道交條例第45條第1項第3款、
    第63條第1項第1款分別定有明文;次按，「標線依其型態原
    則上分類如下：一、線條以實線或虛線標繪於路面或緣石上
    ，用以管制交通者，原則上區分如下：㈧雙黃實線設於路段
    中，用以分隔對向車道，並雙向禁止超車、跨越或迴轉。」
    、「分向限制線，用以劃分路面成雙向車道，禁止車輛跨越
    行駛，並不得迴轉。本標線為雙黃實線，線寬及間隔均為10
    公分。除交岔路口或允許車輛迴轉路段外，均整段劃設之。
    」，為道路交通標誌標線號誌設置規則第149條第1項第1款
    第8目、第165條第1項、第2項所明定。又依違反道路交通管
    理事件統一裁罰基準表之規定，不依規定駛入來車道，期限
    內繳納罰鍰或到案聽候裁決者，統一裁罰基準900元，記違
    規點數1點，合先陳明。
(三)次查，經本院當庭勘驗舉發光碟，內容如下：「畫面時間：
    2021/04/01，06：33：32-26：33：55。該處為雙向2車道道
    路，車道間劃有雙黃實線，攝影機所屬汽車(往前攝影，可
    看出攝影機畫面下方有車頭引擎蓋、雨刷、避光墊)行駛於
    去向車道。06：33：32時，攝影機所屬汽車之正前方，有一
    車號0000-00銀色自用小客車(下稱系爭車輛)行駛於去向車
    道上，其左後側車輪行駛在雙黃實線上，道路右側並無任何
    障礙物。06：33：33-06：33：39時，系爭車輛向右偏駛，
    其左後側車輪約行駛在接近雙黃實線邊緣處，道路右側並無
    任何障礙物。06：33：40時，系爭車輛直行穿越交岔路口。
    06：33：43時，交岔路口路牌顯示縱向道路為復興一街，橫
    向道路為嘉豐五路1段。06：33：45時，系爭車輛穿越交岔
    路口，其左後側車輪行駛在雙黃實線上，道路右側並無任何
    障礙物。06：33：46-06：33：47時，系爭車輛向左偏駛，
    其左後側車輪行駛於雙黃實線上，道路右側並無任何障礙物
    。06：33：48-06：33：49時，系爭車輛續向左偏駛，其左
    後側車輪跨越雙黃實線行駛(即左後側車輪在來向車道上)，
    道路右側並無任何障礙物。06：33：50時，系爭車輛左後側
    車輪續跨越雙黃實線行駛，右方路側紅實線外有2輛機車以
    與車道平行、前後方式停放於水溝蓋上。06：33：51-06：3
    3：55時，系爭車輛左後側車輪續跨越雙黃實線持續行駛，
    其中06：33：51時，去向地面有黃色網狀線，網狀線右側有
    車道出口。」，此有110年9月23日調查證據筆錄附卷可參。
    由上開勘驗結果可知，系爭車輛駕駛人於行經系爭路段時，
    應知系爭路段係劃設有分向限制線即雙黃實線，惟原告仍跨
    越雙黃實線而占用來車道行駛，其「不依規定駛入來車道」
    之違規事實明確。
(四)再查，雖原告辯以前詞等語。惟查，依前揭勘驗結果，縱該
    處右側確有車道出口，系爭車輛亦應係減速慢行，而非任意
    跨行分向限制線駛入來車道；另果真如原告所陳當時其後有
    車輛逼車云云，此亦難執為系爭車輛得以行駛來車道之理由
    ，是原告所辯，並不足執為有利於其之認定。
(五)綜上所述，原告行駛於系爭路段確有「不依規定駛入來車道
    」之違規行為採。從而，被告依道交條例第45條第1項第3款
    、第63條第1項等規定，以原處分裁處罰鍰900元，並記違規
    點數1點，核無違誤，原告訴請撤銷為無理由，應予駁回。
    又本件訴訟得不經言詞辯論為之，併予敘明。
五、本件判決基礎已臻明確，兩造其餘之攻擊防禦方法及訴訟資
    料經本院斟酌後，核與判決不生影響，無一一論述之必要。
六、本件第一審裁判費為300元，應由原告負擔，爰確定第一審
    訴訟費用額如主文第2項所示。
七、據上論結，本件原告之訴為無理由，依行政訴訟法第98條第
    1項前段、第237條之7、第237條之8第1項，判決如主文。
中　　華　　民　　國　　110 　年　　10　　月　　20　　日
                  行政訴訟庭  法　官  張百見
以上正本係照原本作成。
如對本判決上訴，非以其違背法令為理由，不得為之，且須於判
決送達後20日內向本院提出上訴狀。　　

中　　華　　民　　國　　110 　年　　10　　月　　20　　日
                              書記官  鄧雪怡